【裁判字號】    95,交上訴,66
【裁判日期】    950630
【裁判案由】    公共危險等
【裁判全文】
臺灣高等法院刑事判決                95年度交上訴字第66號
上  訴  人
即  被  告  甲○○
選任辯護人  吳泓峻律師
            沈志成律師
上列上訴人因公共危險等案件，不服臺灣基隆地方法院95年度交
訴字第10號，中華民國95年4 月13日第一審判決（起訴案號：臺
灣基隆地方法院檢察署94年度調偵字第123 號），提起上訴，本
院判決如下：
    主  文
上訴駁回。
甲○○緩刑年。
    事  實
一、甲○○於民國九十四年六月二十四日晚上七時十一分許，駕
    駛車號九F─三六六八號自小貨車，沿台一０二線公路，由
    雙溪往平溪方向行駛，行經臺北縣雙溪鄉平林村外平林七九
    號前路段時，原應注意車前狀況，以隨時採取必要之安全措
    施，而依當時雖係夜間、陰雨、柏油路面溼潤、但無缺陷、
    無障礙物、有照明、視距尚稱良好等情，要無不能注意之情
    事，竟因邊駕車分心邊拿檳榔吃，而疏未注意致該小貨車左
    車頭撞擊前方自對向車道違規跨越分向限制線，橫越道路之
    行人吳登科，致吳登科受傷昏迷趴倒在甲○○行駛路段之內
    側車道上，甲○○肇事後，竟未下車對吳登科施以必要之救
    治與照護，反而駕車迴轉後，沿原線往濱海公路方向逃逸，
    致吳登科嗣遭林義桓（經檢查官以其並未涉過失，以九十四
    年度調偵字第一二三號為不起訴處分在案）所駕駛車號三二
    ○九─FE號自小客車及其他不詳車輛，於同日晚間七時十五
    分許，陸續輾過致重傷不治死亡。嗣經警據報到場處理，循
    線查獲上情。
二、案經臺北縣警察局瑞芳分局移送臺灣基隆地方法院檢察署檢
    察官偵查起訴。
    理  由
一、上揭事實，業據上訴人即被告甲○○於警詢、原審供承不諱
    （第三○五三號偵卷六、八頁，原審卷二六頁），核與在場
    證人高根枝、林月美於警詢及偵查證述在場目擊被害人吳登
    科昏躺於路中，無法動彈（相驗卷六二、六三、六八、六九
    頁，第三０五三號偵卷十六、十七頁），及證人林義桓、高
    偉傑、莊家榮、吳仁凱、盧俊嘉等證述：林義桓原行駛外側
    車道，見路旁有人招手方轉換入內側車道，未見路中昏迷之
    被害人等情相符（第三○五三號偵卷一○至一二，一八至二
    五頁），此外，復有道路交通事故現場圖、道路交通事故調
    查報告表(一)、(二)、現場附近路口監視錄影翻拍照片影本、現
    場照片、疑似肇事車輛車款比對照片、相驗及現場勘察照片
    、臺灣省台北縣區車輛行車事故鑑定委員會九十五年一月十
    三日北縣鑑字第○九四五一八一四五八號函所附之鑑定意見
    書、檢察官勘驗筆錄、相驗屍體證明書、驗斷書、法務部法
    醫研究所九十四年八月十八日法醫理字第○九四○○○三三
    二三號函所復鑑定書等件在卷可憑（第三○五三號偵卷四二
    至四五頁，第一二三號偵卷一六至一九、二二至一八三頁，
    相驗卷第二五六至二六一頁）。足認被告自白與事實相符，
    堪予採信。
二、至被告及其辯護人於本院雖辯稱：伊撞到被害人後，有停下
    來在車上看到他爬起來撿東西，以為他沒有大礙，就沒下車
    查看處理即離去，並無肇事逃逸之故意云云（原審卷四六頁
    ，本院卷十四頁背面）。然被告所供情節，顯與在場證人高
    根枝、林月美證述被害人倒地不起之情節不符；況被告既已
    知悉肇事撞擊路人，本經立即下車查看，以了解被害人因其
    肇事撞擊之實際情況，如有需要，俾得即行採取救護或其他
    必要之措施，以減低傷亡之產生，自不得率行駛離。被告於
    夜間撞擊被害人後，徒憑其於車上之目視情況，而謂其無肇
    事逃逸之故意，顯係卸責之詞，難以採信。另被告之辯護人
    於本院又辯稱：被告之肇事行為係撞擊被害人之臀部，被害
    人其餘傷勢乃其後行經車輛輾過所致，是以被告之肇事行為
    與被害人之死亡之結果間並無相當之因果關係云云。然查：
  (一)按刑法上所謂因果關係，係指依經驗法則，綜合行為當時所
    存在之一切事實，為客觀之事後審查，認為在一般情形下，
    有此環境，有此行為之同一條件，均可發生同一結果者，該
    條件即為發生結果之相當條件，行為與結果即有相當之因果
    關係；因此，依事後之立場，客觀的審查行為當時之具體事
    實，認其行為確為發生結果之相當條件者，該行為即有原因
    力，至行為與行為後之條件相結合而始發生結果者，應就行
    為時所存在之事實，客觀的加以觀察，如具有結合之必然性
    ，則行為與行為後所生之條件，即有相當聯絡，該行為不失
    為發生結果之原因（最高法院九十二年台上字第四三七八號
    判決足資參酌）。又按因自己行為致有發生犯罪結果之危險
    者，負防止其發生之義務，刑法第十五條第二項定有明文。
    汽車駕駛人，駕駛汽車肇事致人受傷或死亡，應即採取救護
    或其他必要之措施，並向警察報告，不得駛離，道路交通管
    理處罰條例第六十二條第一項前段亦定有明文；本件被害人
    既先遭上訴人之過失行為撞倒路上，即有再遭來車追撞，而
    發生一定結果之危險，上訴人自有救護並防止被害人發生此
    危險之義務，亦有最高法院九十一年度台上字第五九六一號
    判決足參。
  (二)被告甲○○駕駛汽車行駛至事實欄所揭之一般市區道路，依
    當時雖係夜間、陰雨、柏油路溼潤，但無缺陷、無障礙物，
    有照明、視距尚稱良好等情，並非不能注意，竟疏未注意亦
    有違規橫越車道之被害人吳登科致撞擊肇事，雖被害人亦與
    有過失，惟觀諸上開判例要旨，仍無解於被告過失之責。再
    觀諸上情各節，被害人於遭被告撞擊後，被告仍非無餘裕時
    間防止被害人再遭後續來車追撞，被告自有防止之義務，且
    能防止被害人續遭來車追撞，竟未下車查看為防止之必要危
    害行為，是被告疏於防止，致被害人發生死亡之結果，自難
    卸其責。復依上列判決意旨，被害人經被告撞擊成傷剝奪其
    行動力，致遭後方無法預見之車輛輾過傷重死亡，乃被告之
    過失與被害人之死亡二者間仍具相當因果關係，亦屬明確。
    綜上，本件事證明確，被告犯行堪以認定。
三、論罪理由：
  (一)刑法第二百七十六條第一項之過失致人於死罪，係針對行為
    人應注意、能注意、而不注意之過失行為予以非難，而同法
    第一百八十五條之四之肇事致人死傷逃逸罪，則以處罰肇事
    後逃逸之駕駛人為目的，俾促使駕駛人於肇事後能對被害人
    即時救護，以減少死傷，是該罪之成立祇以行為人有駕駛動
    力交通工具肇事，致人死傷而逃逸之事實為已足，至行為人
    之肇事有否過失，則非所問，二者之立法目的及犯罪構成要
    件截然不同。且駕駛人之肇事逃逸，係在其過失行為發生後
    ，為規避責任，乃另行起意之另一行為，故行為人之過失犯
    行與其肇事致人死傷而逃逸之行為，應屬併罰關係。且刑法
    第一百八十五條之四肇事致人死傷逃逸罪，並不以被害人為
    無自救能力人為必要，此有最高法院九十二年台上字第四五
    五二號判決足資參照。
  (二)核被告所為，係犯刑法第二百七十六條第一項之過失致死之
    罪及同法一百八十五條之四肇事逃逸罪。本件被害人不依規
    定，擅自進入快車道，而致死亡，被告雖應依法負刑事過失
    致死責任，然此部分應依道路交通管理處罰條例第八十六條
    第二項之規定，減輕其刑。被告所犯前開二罪，犯意各別，
    構成要件不同，應予以分論併罰。
四、原審以事證明確，依道路交通管理處罰條例第八十六條第二
    項，刑法第二百七十六條第一項、第一百八十五條之四、第
    十一條前段、第五十一條第五款等項規定，並審酌被告駕駛
    車輛過失情節與被害人亦與有過失，然肇事後竟未予救護，
    逃離現場，致被害人復遭多輛車輾過致死之情節，暨被告經
    警查獲後供承不諱，並已與被害人家屬達成民事和解等一切
    情狀，量處應執行刑有期徒刑一年（過失致死罪部分處有期
    徒刑四月；肇事逃逸部分處有期徒刑十月）。經核原判決認
    事用法，並無不合，量刑亦屬妥適。
五、被告上訴意旨猶以，其無肇事逃逸之故意及其過失行為與被
    害人死亡結果間無相當因果關係云云，依本院前載理由各節
    ，顯無理由，應予駁回。至被告另以原審量刑過重，並請求
    給予緩刑提起上訴。按原審已審酌被告犯罪情狀各節，其量
    刑尚無違反比例原則或有失重之虞，雖被告於原審已與被害
    人家屬達成和解，然業經本院斟酌為緩刑之宣告（如後載）
    ，是被告執此上訴並非可動搖原判決之事項，亦為無理由，
    應予駁回。末查，被告未曾受有期徒刑以上刑之宣告，有本
    院被告前案紀錄表在卷可按，被告復已與被害人家屬達成和
    解支付賠償金，有雙方簽具之和解書附卷可參（原審卷五一
    、五二頁），被害人家屬亦於原審及本院表示願意原諒被告
    ，同意給予被告緩刑等情（原審卷二九頁，本院卷十五頁背
    面），本院斟酌上情，認被告經此教訓，應知所警惕，當無
    再犯之虞，本院認其刑之宣告，以暫不執行為適當，爰併予
    宣告緩刑三年，以勵自新。
六、據上論斷，應依刑事訴訟法第三百六十八條，刑法第七十四
    條第一款，判決如主文。
本案經檢察官鄭龍照到庭執行職務。
中    華    民    國    95    年    6     月    30    日
                  交通法庭審判長法  官  溫耀源
                                法  官  邱同印
                                法  官  段景榕
以上正本證明與原本無異。
肇事逃逸罪部分如不服本判決，應於收受送達後十日內向本院提
出上訴書狀，其未敘述上訴之理由者並得於提起上訴後十日內向
本院補提理由書（均須按他造當事人之人數附繕本）。
過失致死部分不得上訴。
                                書記官  陳靜姿
中    華    民    國    95    年    6     月    30    日
附錄：本案論罪科刑法條全文
刑法第二百七十六條第一項
因過失致人於死者，處二年以下有期徒刑、拘役或二千元以下罰
金。
刑法第一百八十五條之四
駕駛動力交通工具肇事，致人死傷而逃逸者，處六月以上五年以
下有期徒刑。


司法院資訊處製作；財團法人民間司法改革基金會備份。
